臺灣高等法院臺中分院刑事判決　　　　　　　　　　九十三年度上易字第二九二號
　　上　訴　人
　　即　被　告　丙○○
右上訴人因加重竊盜等案件，不服臺灣臺中地方法院九十二年度易字第二五六五號中
華民國九十二年十二月三十一日第一審判決（起訴案號：臺灣臺中地方法院檢察署九
十一年度偵字第一六八四一號），提起上訴，本院判決如左：
      主  文
原判決撤銷。
丙○○無罪。
      理  由
一、原審法院檢察署檢察官公訴意旨略以：被告丙○○與林國來（原審通緝中）、丁○○（業經臺灣高等法院臺中分院判處有期徒刑二年六月確定）組成竊車勒贖集
    團，由丁○○負責以其所有之十字型螺絲起子、一字型螺絲起子、扳手、勾子、
    手電筒等兇器撬開車門之方式下手行竊，並以每次作案一晚二千五百元之代價僱
    請丙○○負責把風，自九十一年六月間起至六月底止，連續在臺中縣市等地竊取
    不詳姓名之人所有之自用小客車（除車牌號碼ＱＫ─八五七二號、ＰＨ─四０八
    八號、Ｂ七─三六七二號小客車外）後藏放，並將竊得小客車之車籍、車主資料
    等交予林國來，由林國來負責以電話聯絡車主，要求車主將三萬元不等之金額匯
    入林國來所指定之帳戶內，否則將放火燒車或加以解體，以上開言詞威嚇車主，
    使車主因恐蒙受更大損失，心生畏懼而依指示付款，依此方式連續自九十一年六
    月間起竊車勒贖。嗣因丁○○懷疑林國來將車主交付之款項私吞，復承同一概括
    犯意，由丁○○購得吳慧珍（幫助恐嚇取財罪嫌另由臺灣板橋地方法院檢察署偵
    辦）名義之臺灣中小企業銀行帳號00000000000號帳戶後，與丙○○
    二人自同年七月一日起，以於竊車現場留下紙條，要求車主撥打0000000
    000號行動電話與丁○○聯繫，再由丁○○要求匯款三萬元始告知藏放地點，
    否則將車解體之方式，連續於同年七月一日上午八時許，在臺中市○○區○○路
    六十號前，竊取乙○○所有之車牌號碼ＰＨ—４０８８號自用小客車，依上揭方
    式要求乙○○匯款二萬三千元至吳慧珍上開帳戶內，而得款二萬三千元，又於同
    日上午八時三十分許，在臺中縣潭子鄉○○村○○路○段四十六號前，竊取戊○○所有之車牌號碼ＱＫ—８５２７號自用小客車，依上揭方式要求戊○○匯款三
    萬元，因戊○○未再聯繫而未取得財物，嗣於同月四日凌晨三時四十分許，丁○○、丙○○二人正於臺中市○○○路青島路路口，竊取甲○○所有之車牌號碼Ｂ
    ７—３６７２號自小客車時，為警發覺當場查獲，並扣得丁○○所有用以行竊之
    十字螺絲起子一把、一字螺絲起子一把、板手一支、手電筒一個、勾子一支等物
    ，及自丁○○身上起出提款明細表一張、吳慧珍帳戶之金融卡一張等物，而在一
    旁負責把風之丙○○則趁隙逃逸。因認被告丙○○涉犯刑法第三百二十一條第一
    項第三款之攜帶兇器竊盜罪嫌及同法第三百四十六條第一項之恐嚇取財罪嫌。
二、按犯罪事實應依證據認定之，無證據不得推定其犯罪事實。又不能證明被告犯罪
    者，應諭知無罪之判決，刑事訴訟法第一百五十四條、第三百零一條第一項定有
    明文。又共同被告不利於己之陳述，固得採為其他共同被告犯罪之證據，惟此項
    不利之陳述，須無瑕疵可指，而就其他方面調查，又與事實相符，始得採為其他
    共同被告犯罪事實之認定（參照最高法院四十六年台上字第四一九號判例），公
    訴意旨認被告丙○○涉有右揭罪嫌，無非以「右揭失竊車輛並遭恐嚇取財之事實
    ，業據被害人乙○○、戊○○、甲○○等人於警詢時陳述詳盡，並經同案被告丁○○於警詢、偵查中、臺灣臺中地方法院及臺灣高等法院臺中分院審理時陳述明
    確，有警、偵訊及審理筆錄在卷可稽，而被告林國來雖稱不認識丁○○，卻復於
    偵查中與丁○○對質時稱「他（指丁○○）只有跟我買車」等語，其前後顯然矛
    盾，又丁○○何以能清楚知道被告林國來的女友叫「小玉」（即蘇玫玉），及清
    楚道出「小玉」之上班地點為「ＯＬＤ  ＰＵＢ」，若非被告林國來與丁○○當
    時之交情匪淺。再被告丙○○之涉及本案情形，證人丁○○於臺灣臺中地方法院
    及臺灣高等法院臺中分院審理時對其把風情節再三陳述明確，此有審理筆錄在卷
    可憑，而被告丙○○與丁○○為表兄弟關係，姑不論是否雙方有此債務存在，以
    其二人近親關係，丁○○應無干冒承擔負誣告刑責而設詞誣陷之理。是被告等上
    開所辯顯係卸責之詞，不足採信。此外，復有贓物領據二紙、丁○○提領被害人
    乙○○匯款之提款明細表一張、吳慧珍帳戶之金融卡一張、丁○○用以通知被害
    人聯繫之紙條一張、及丁○○所有而已宣告沒收之作案工具十字螺絲起子一把、
    一字螺絲起子一把、板手一支、手電筒一個、勾子一支等物扣案可佐，為其主要
    論據。
三、訊據被告即上訴人（以下簡稱被告）丙○○堅決否認右揭加重竊盜、恐嚇取財犯
    行，辯稱：伊均未與丁○○一同竊車，且林國來伊亦不認識，他只有一次車子壞
    了，我牽去修理等語。經查：
１、同案被告丁○○於九十一年七月四日警訊時即供稱：僅伊一人竊車，並無共犯，
    而連絡向車主恐嚇取財者係綽號「阿國」之林國來等語（詳見臺灣臺中地方法院
    檢察署九十一年度偵字第一六八四一號卷第十一頁背面、第十四頁、第十九頁）
    ，同案被告丁○○隻字未提及與被告丙○○共同竊車及向車主恐嚇取財。且證人
    即查獲本件竊盜案之臺中市警察局立人派出所警員蔡坤舉於原審證稱：「當時我
    們有問丁○○你是否有共犯，他說他自己一個人做」等語（詳見原審卷第七十八
    頁），雖證人蔡坤舉於原審另證稱：「當初在紅色車子旁邊有一個人，看到我們
    作盤查的動作，就快速離開」等語（詳見原審法院九十二年度易字第二五六五號
    卷第七十八頁），惟蔡坤舉同時又證稱：「（問：你能認得當時在車子旁邊之人
    ？）不認得」等語，就快速離開」等語（詳見原審法院九十二年度易字第二五六
    五號卷第七十八頁、第七十九頁）是同案被告丁○○於經查獲之際即未供稱被告
    丙○○有與其共犯右揭事實欄所載之犯行至明，且無從以證人蔡坤舉上開證述，
    認定被告丙○○於同案被告丁○○經查獲之際在場。嗣同案被告丁○○於九十一
    年七月十二日警訊時雖改口：「有時會找我表哥丙○○去竊車」、「我與丙○○
    是我叫他開我的車子ＳＢ─６１２８號載我前去竊車的，一個晚上新台幣二千五
    百元」、「分別於九十一年六月三日起每星期約有、三天會叫丙○○載我出去作
    案，最後一次九十一年七月四日三時四十分在臺中市○○○路與青島路口作案被
    警方查獲就是與丙○○一起，但他趁我與員警說話時逃逸，丙○○知道我要竊車
    ，我有告訴他」等語（詳見臺灣臺中地方法院檢察署九十一年度偵字第一六八四
    一號卷第十九頁），且於原審（即九十一年度易字第二二四０號被告丁○○竊盜
    案件調查時先後供稱：「（法官問：每次竊取汽車都是以螺絲起子等兇器撬開車
    門之方式下手行竊，由丙○○負責把風？）是。」（詳見原審法院九十一年度易
    字第二二四０號卷第十三頁），又供稱：「（法官問：你們如何分工？）我跟丙○○負責偷車。（法官問：你跟丙○○負責偷車子，偷車的時候，都是使用螺絲
    起子、扳手、勾子？）是。（法官問：你跟丙○○是個別出去偷，還是一起偷？
    ）我都是跟丙○○一起出去偷，丙○○負責把風，我負責下手竊車。」（法官問
    ：是否在九十一年七月四日凌晨竊取甲○○Ｂ七─三六七二號小客車為警當場查
    獲？）是。（法官問：當時丙○○是否趁機逃逸？）是。」等語（詳見原審法院
    九十一年度易字第二二四０號卷第三十頁至第三三頁），惟此不僅與同案被告丁○○於警訊所供完全不符，且為被告丙○○所完全否認，又同案被告丁○○於其
    犯行經法院判決後，又於偵查中、原審調查時及本院審理時改口證稱：丙○○實
    際上沒有跟我參與竊車案件。在警局刑警叫我一定要講一個人來，才給我交保；
    後來開庭我想就這樣過去算了，所以也沒有翻供等語（詳見臺灣臺中地方法院檢
    察署九十一年度偵字第一六八四一號卷第二十一頁、第一一二頁、原審法院九十
    二年度易字第二五六五號卷第七一頁、本院審理卷九十三年四月一日調查筆錄）
    ，經查本件雖無其他積極證據足資佐證有承辦刑警要求丁○○須陳述共犯之事，
    而丁○○前於八十年、八十三年、八十四年、九十年間有竊盜、脫逃、公共危險
    等前科，分經法院判處有期徒刑六月、一年三月、拘役五十五日確定，有丁○○
    之臺灣高等法院被告全國前案紀錄表可佐，其既有多次前科，對警局刑警無交保
    之權，應知之甚詳，惟其指稱丙○○屬共犯，前後指述不一，顯有瑕疵，於被告
    丙○○堅決否認涉有右揭竊盜犯行之情況下，並無從單憑同案共犯丁○○有瑕疵
    之指述，為認定被告丙○○有罪判決之唯一依據。
２、雖被害人乙○○、戊○○、甲○○等人於警詢時分別指述右揭車輛失竊及遭受恐
    嚇取財之事實以及扣案之贓物認領保管單二紙，分係被害人甲○○、戊○○出具
    之贓物認領保管單，惟此僅能證明確有車輛失竊及遭受恐嚇取財之事實（詳見臺
    灣臺中地方法院檢察署九十一年度偵字第一六八四一號卷第二十頁至第二十四頁
    ），並非指證被告丙○○確有參與上開竊車及恐嚇取財之事實，並未能執被害人
    乙○○、戊○○、甲○○等人上開警詢時之指述及贓物認領保管單二紙為不利於
    被告丙○○之認定。而本件扣得之丁○○提領被害人乙○○匯款之提款明細表一
    張、吳慧珍帳戶之金融卡一張、丁○○用以通知被害人聯繫之紙條一張、及丁○○所有而已宣告沒收之作案工具十字螺絲起子一把、一字螺絲起子一把、板手一
    支、手電筒一個、勾子一支等物，均非自被告丙○○身上取得，亦不足證明被告
    丙○○有於同年六月間起至六月底止有竊盜、恐赫取財之犯行。是本件亦無從執
    上開扣案物品，認定被告丙○○確有參與上開竊車及恐嚇取財之事實。
３、再公訴意旨認被告丙○○、丁○○及林國來共組竊車勒贖集團自九十一年六月間
    起至同月底止之加重竊盜、恐嚇取財犯行部分，就竊盜之時間、地點、行竊之小
    客車車牌號碼、被害車主姓名、遭恐嚇取財之時間、地點、不詳車主遭恐嚇後匯
    款金額、匯款至何帳戶等事實，均屬不詳，復未能舉證證明被告丙○○確有參與
    上開犯行之積極證據，既無被害人之匯款資料，亦無被告丙○○為恐嚇取財犯行
    所使用之電話號碼、與被害人之通聯紀錄及取得被害人贖金之帳戶號碼，則被告
    丙○○究是否於此段期間，有為竊盜、恐嚇取財犯行，而確有被害人存在，均屬
    有疑。且查，依共同被告丁○○自警詢、偵訊及法院訊問，雖就此段期間之行竊
    犯行坦承不諱，惟僅概括自白稱：我與「阿國」犯下近十餘起汽車竊盜及恐嚇取
    財案件。何時何地竊車，有一些我記不起來」等語（詳見臺灣臺中地方法院檢察
    署九十一年度偵字第一六八四一號卷第十三頁至第十五頁）。「於九十一年六月
    初開始與阿國犯案，是阿國叫我去竊車，我於竊得後再將車主資料給阿國，由阿
    國與車主聯繫勒索贖款，我每竊得一部車就有一萬元之酬勞。我共竊得約五部自
    小客車，並將資料交給阿國，但阿國跟我說僅有兩部勒贖得逞，得款多少我不知
    道，他只有照約定之一萬元給我而已，時間約於九十一年六月二十日前作案的」
    等語（詳見臺灣臺中地方法院檢察署九十一年度偵字第一六八四一號卷第十三頁
    至第十五頁）。「於九十一年六月初開始與阿國開始犯案，是阿國叫我去竊車，
    叫我去竊車，我於竊得後再將車主資料給阿國，由阿國與車主聯繫勒索贖款，我
    每竊得一部車就有一萬元之酬勞。我共竊得約五部自小客車，並將資料交給阿國
    ，但阿國跟我說僅有兩部勒贖得逞，得款多少我不知道，他只有照約定之一萬元
    給我而已，時間約於九十一年六月二十日前作案的」等語（詳見臺灣臺中地方法
    院檢察署九十一年度偵字第一六八四一號卷第十七頁背面至第十九頁），遍查全
    卷，依共同被告丁○○之供述，亦無從究明自九十一年六月間起至同月底止之確
    切之行竊之時間、地點、遭竊之小客車數量、車牌號碼、被害車主姓名、遭恐嚇
    取財之時間、地點、不詳車主遭恐嚇後匯款金額、匯款至何帳戶等事實，自難僅
    以共同被告丁○○上開自白，遽即就此部分認為確有被害人存在，亦不足為被告
    丙○○確自九十一年六月間起至六月底止確有加重竊盜、恐嚇取財犯行之認定。
    況共同被告林國來於警訊中並未指證被告丙○○涉有右揭犯行（詳見臺灣臺中地
    方法院檢察署九十一年度偵字第一六八四一號卷第一一九頁、第一二二頁）、且
    林國來於偵查中亦均未指證被告丙○○，僅提及同案被告丁○○向其買車等語（
    詳見臺灣臺中地方法院檢察署九十一年度偵字第一六八四一號卷第八十一頁、第
    九十六頁），是本件亦無從以林國來之證述為不利於被告丙○○之認定。
４、雖被告丙○○於原審聲請傳喚證人林桂香、林添福作證。而證人林桂香具結證稱
    ：不記得九十一年七月四日那天在做何事。沒有在凌晨一、二點至四點打麻將過
    。我大部分晚上十一點就睡覺了等語（詳見原審法院九十二年度易字第二五六五
    號卷第八三頁、第八四頁），證人林添福到庭具結證稱：丙○○、丁○○他們二
    位沒有於凌晨找過我，但丙○○有於凌晨一、二點單獨找過我，，丁○○沒有於
    凌晨一點到五點單獨找過我。不記得九十一年七月一日凌晨丙○○有沒有找過我
    。而丙○○找我的時候，丁○○沒有一起去，也沒有在場等語（詳見原審法院九
    十二年度易字第二五六五號卷第八五頁），而未能為有利於被告丙○○之認定，
    然本件同案被告丁○○之指述既前後不一，且無何積極證據足資證明被告丙○○
    有與同案被告丁○○共同犯有前揭公訴意旨所示之犯行，而被告丙○○復堅決否
    認涉有前揭公訴意旨所示之犯行，揆諸前開規定及判例所示，應認被告丙○○被
    訴右揭犯嫌，不能證明。
四、綜上所述，原審判決疏未詳細勾稽，遽對被告丙○○論罪科刑，顯有未洽，被告
    上訴否認犯行，指摘原審判決不當，即有理由，自應由本院將原審判決予以撤銷
    改判，並諭知被告丙○○無罪。
據上論斷，應依刑事訴訟法第三百六十九條第一項前段、第三百六十四條、第三百零
一條第一項判決如主文。
本案經檢察官己○○到庭執行職務。
中      華      民      國      九十三  年      四      月      十四    日
                                臺灣高等法院臺中分院刑事第三庭
       審判長法  官  陳  朱  貴
                                            法  官  劉  連  星
                                            法  官  胡  忠  文
右正本證明與原本無異。
不得上訴。
                                            書記官  許  美  惠
中      華      民      國      九十三  年      四      月      十五    日
附論罪科刑法條
刑法第三百二十一條第一項第三款
犯竊盜罪而有左列情形之一者，處六月以上、五年以下有期徒刑：
三  攜帶兇器而犯之者。
刑法第三百四十六條第一項：
意圖為自己或第三人不法之所有，以恐嚇使人將本人或第三人之物交付者，處六月以
上五年以下有期徒刑，得併科一千元以下罰金。
                                                                        Ａ
